臺灣高等法院民事判決　　　　　　　　　 95年度上字第955號
上　訴　人　乙○○
訴訟代理人　黃國鐘律師
被　上訴人　甲○○
　　　　　　丙○○
共　　　同
訴訟代理人　胡致中律師
　　　　　　余鐘柳律師
複　代理人　許俊仁律師
上列當事人間請求分配表異議之訴事件，上訴人對於中華民國95
年9月29日臺灣板橋地方法院95年度訴字第191號第一審判決提起
上訴，本院於96年7月24日言詞辯論終結，並為訴之追加，判決
如下：
    主      文
原判決關於駁回上訴人後開第二項之訴部分，及訴訟費用之裁判
，均廢棄。
臺灣板橋地方法院九十三年度執字第二六五六三號強制執行事件
，九十四年十二月十四日製作分配表中，第五次序列載債權人丙
○○債權額新台幣伍拾萬元，及其利息新台幣貳拾伍萬零陸佰壹
拾陸元部分，應予剔除，改發還予上訴人。
其餘上訴駁回。
上訴人追加之訴及其假執行之聲請均駁回。
第一、二審訴訟費用由被上訴人丙○○負擔十分之一，餘由上訴
人負擔。追加之訴訴訟費用由上訴人負擔
    事實及理由
一、按第二審訴之變更或追加，非經他造同意，不得為之。但民
    事訴訟法第255條第1項第2款至第6款情形，不在此限；同法
    第446條第1項定有明文。本件上訴人上訴聲明為：1.原判決
    廢棄。2.確認被上訴人丙○○對上訴人如附表一之本票債權
    請求權不存在。3.確認被上訴人甲○○對上訴人如附表二之
    抵押權及所從屬之債權於超過新台幣 (下同)1,275,000 元
    部份不存在。4.台灣板橋地方法院 (以下簡稱原法院)93 年
    度執字第26563號強制執行程序 (以下簡稱系爭執行程序)甲
    ○○所分配4,500,000元之債權額，應減為1,275,000元，丙
    ○○所分配500,000元之債權額，應減為0元，減少部份皆改
    為分配予上訴人。惟上訴人於96年3月30日追加預備聲明：
    甲○○於系爭執行程序分配後，應給付上訴人3,225,000元
    ，並依年利率百分之五加計至清償日止之利息（見本院卷第
    64頁）。嗣就該預備聲明擴張為：甲○○於系爭執行程序分
    配後，將分配款領取請求權其中3,225,000元，讓與上訴人
    ，其已領取者，應給付上訴人3,225,000元，並自95年1月25
    日起至清償日止，按週年利率百分之五計算之利息（見本院
    卷第107頁）。雖為被上訴人所不同意（見本院卷第49頁反
    面），但上訴人追加備位聲明，係慮其提起先位分配表異議
    之訴無理由，甲○○因而多受分配3,225,000元，故乃追加
    備位聲明如上，其與先位之分配表異議之訴，主要爭點共同
    ，各請求利益之主張在社會生活上可認為關連，而就原請求
    之訴訟及證據資料，於審理繼續進行在相當程度範圍內具有
    同一性，得期待後請求之審理予以利用，俾先後兩請求同一
    程序得加以解決，避免重複審理，進而統一解決紛爭，其請
    求之基礎事實同一，符民事訴訟法第255條第1項第2款情形
    ，依同法第446條第1項但書規定，應予准許，合先敘明。
二、本件上訴人主張：
  (一)上訴人於83年間經丙○○介紹，原擬向甲○○之配偶羅秉坤
    借款3,000,000元，約定每1,000,000元每月應支付利息25,0
    00元。嗣羅秉坤僅同意貸與2,500,000元，所餘500,000元則
    由丙○○湊錢交付上訴人，亦約定月息二分半。上訴人並簽
    發面額合計3,000,000元之本票與丙○○，並以上訴人所有
    坐落台北縣樹林市○○○段橫坑子小段361-1地號土地應有
    部分三分之一（以下簡稱系爭土地）為甲○○設定最高限額
    4,500,000元抵押權（以下簡稱系爭抵押權）以為擔保。
    嗣因上訴人無力清償債務，甲○○乃聲請系爭執行程序拍賣
    系爭土地，拍定價格5,600,000元並由甲○○承受，丙○○
    並以其中一紙本票債權500,000元參與分配，乃原法院執行
    處於94年12月14日做成分配表 (以下簡稱系爭分配表)，分
    配與甲○○4,500,000元、丙○○750,616元，剩餘307,509
    元發還與上訴人。惟上訴人向羅秉坤借款已清償每期75,000
    元共14期，另並曾交付100,000元現款與丙○○以為清償，
    且系爭借款依借款證之記載又無利息、遲延利息之約定，則
    上訴人業已清償1,150,000元。另羅秉坤於交付借款時，有
    預扣第1期之利息75,000元，上訴人實拿2,425,000元，是該
    借款本金應僅餘1,275,000元。但丙○○於設定抵押時，竟
    只有載明抵押債權2,500,000元，抵押權人亦以上訴人完全
    不認識也從未見過面之甲○○為登記。爰請求1.確認丙○○
    對於上訴人如附表一所示之本票債權其請求權不存在。2.確
    認甲○○對於上訴人如附表二所示之抵押權及所從屬之債權
    於超過1,275,000元部份不存在。3.系爭執行程序甲○○所
    分配4,500,000元之債權額，應減為1,275,000元，丙○○所
    分配500,000元之債權額，應減為零元，減少部份皆改為分
    配與上訴人。原審判決上訴人敗訴，上訴人不服，提起上訴
    ，上訴聲明：1.原判決廢棄。2.確認丙○○對上訴人如附表
    一之本票債權請求權不存在。3.確認甲○○對上訴人如附表
    二之抵押權及所從屬之債權於超過1,275,000元部份不存在
    。4.系爭強制執行程序甲○○所分配4,500,000元之債權額
    ，應減為1,275,000元，丙○○所分配500,000元之債權額，
    應減為0元，減少部份皆改為分配予上訴人。另依不當得利
    法律關係，追加預備聲明：甲○○於系爭執行程序分配，將
    分配款領取請求權其中3,225,000元，讓與上訴人，其已領
    取者，應給付上訴人3,225,000元，並自95年1月25日起至清
    償日止，按週年利率百分之五計算之利息。並願提供財團法
    人法律扶助基金會台北分會之保證書，請准宣告假執行。
三、被上訴人則以：
  (一)上訴人因需錢週轉，經被上訴人丙○○之手，向被上訴人甲
    ○○借款3,000,000元，因甲○○當時手上僅有現金2,500,0
    00元，遂由丙○○出資500,000元，湊足3,000,000元借與上
    訴人，其中2,500,000元由上訴人開立83年2月13日之本票
    1,000,000元、1,500,000元各乙紙及借款證1件，並設定本
    金最高限額4,500,000元之抵押權，其餘500,000元由上訴人
    於87年12月開立300,000元及200,000之本票交丙○○作為借
    款憑證。惟上訴人於借款到期，延不清償借款，經甲○○聲
    請准予拍賣抵押物裁定，並聲請系爭強制執行程序拍賣系爭
    土地，丙○○則以借款500,000本票裁定聲請參加分配。
  (二)上訴人交付丙○○前揭本票，經丙○○聲請本票裁定強制執
　　行，上訴人對本票裁定亦未提出抗告確定，足認已拋棄時效
  　利益。況縱認該本票債權罹於時效，但借款債權仍屬有效存
    在，丙○○以普通債權參與分配，並無不當。
  (三)上訴人在系爭執行事件中，於94年10月26日所出具異議書狀
    ，僅對甲○○執行之理由表示異議，對執行法院在94年9月
    27日作成分配表列被上訴人應分配受償之金額計為4,537,87
    5元，並無爭執，要求法官以該分配表為準，請法官極力爭
    取，將感謝萬分云云。足認上訴人對甲○○就分配表應分配
    之債權為4,537,875元認為真實，並無消滅或妨礙被上訴人
    債權請求之事由，亦即無排除執行名義之法定原因，上訴人
    就被上訴人之分配表異議，顯與強制執行法第41條第2項所
    定要件不符等語，資為抗辯。聲明：上訴及追加之訴均駁回
    。
四、上訴人原起訴主張：其於83年12月間，經由丙○○向其金主
    鄭麗華借款2,500,000元，並簽發面額合計3,000,000元之本
    票交付與丙○○，且以系爭不動產設定本金最高限額抵押4,
    500,000元以擔保上開債權之事實（見原審卷第1頁至第3頁
    、第74頁、第94頁），業據提出原法院民事執行處強制執行
    金額計算書分配表、土地抵押權設定契約書及其他約定事項
    、土地登記謄本、原法院90年度票字第4469號本票准予強制
    執行民事裁定、本票2紙在卷可憑（見原審卷第4頁、第45頁
    至第50頁），並為被上訴人所不爭執（見本院卷第99頁），
    堪信為真。上訴人主張甲○○於交付借款時，有預扣第1期
    之利息款75,000元，實拿2,425,000元；另上訴人向被上訴
    人甲○○借款，約定每月清償75,000元，上訴人已清償14期
    ；上訴人並曾交付100,000元現款與丙○○以為清償，故上
    訴人負欠甲○○之債權 (以下簡稱系爭債權)應僅餘1,275,
    000元。又上訴人簽發交付丙○○之本票，乃前揭借款之擔
    保，上訴人實未向丙○○借款，且該本票票款請求權已罹於
    時效而消滅等語，惟為被上訴人所否認，查：
  (一)甲○○部分：
  1.上訴人對甲○○提起本訴，是否當事人不適格？
  (1)按執行法院因多數債權人參與分配，依強制執行法第31條規
    定作成之分配表，性質上應屬執行處分之一種。該分配表之
　　執行處分，倘有遺漏或錯誤，執行法院自得逕依職權更正之
  　。
  (2)本件甲○○持原法院85年度拍字第2733號准予拍賣抵押物之
    裁定聲請拍賣系爭不動產，並於系爭執行程序中以5,600,00
    0元承受，原法院執行處於94年4月24日製作第一次分配表，
    經上訴人於分配期日前一日以其與甲○○間就系爭借款並無
    違約金之約定，且本金應僅餘2,900,000元等語聲明異議，
    經原法院執行處將上開異議意旨轉知甲○○，雖甲○○未表
    示異議，原法院執行處乃以異議未終結而通知上訴人提起分
    配表異議之訴，經上訴人對甲○○提起分配表異議之訴，因
    逾期未補繳裁判費，原法院以94年度訴字第281號裁定駁回
    確定。嗣因臺北縣稅捐稽徵處更正系爭土地之增值稅，原法
　　院執行處乃於94年9月27日更正上開分配表，甲○○受分配
    4,500,000元，餘款1,062,125元發還與上訴人，甲○○就該
    分配表中餘款發還上訴人部分遵期聲明異議，上訴人則具狀
    表明該分配係屬正確，惟嗣因丙○○亦持原法院90年度票字
    第4469號准予本票強制執行之民事裁定聲明參與分配，原法
    院復於94年12月14日更正分配表，記載甲○○受分配4,500,
    000元，丙○○受則分配750,616元，餘款307,509元發還上
    訴人，上訴人於94年12月23日遵期提出陳述狀對於丙○○之
    參與分配表示異議之事實，業經本院依職權調閱系爭執行卷
    查明屬實。則上訴人就該94年12月14日分配表中甲○○應受
    分配部分，固未提出異議，惟按強制執行法並無規定債權人
    未於分配期日前異議者，即生失權效果，故未異議者，僅生
    不能阻止原分配表分配，但於原法院依未異議部分逕為分配
    前，尚難謂其不得提起本件異議之訴。故甲○○抗辯上訴人
    提起本件異議之訴不合法云云，不足為採。
  2.甲○○之抵押權是否存在？
  (1)上訴人主張其係向甲○○之配偶羅秉坤借款，丙○○是介紹
    人，甲○○是接到法院強制執行公文才知悉，系爭抵押權是
    給羅秉坤，也開本票，但不知抵押權人是甲○○，固據提出
    起訴書、判決書為證（見本院卷第69頁至第74頁、第85頁至
    第96頁為證）。
  (2)惟查，甲○○主張上訴人向其借款2,500,000元，上訴人並
    以系爭不動產為其設定最高限額4,500,000元之抵押權，詳
    如附表二所示，業據提出借款證、抵押權設定契約書為證（
    見原審卷第47頁至第51頁），而借款證部分，上訴人已自認
    為真（見原審卷第94頁，此部分詳如后述），則上訴人為擔
    保該借款債權之清償，以系爭不動產為其設定最高限額抵押
    權，與一般民間借貸，尚難謂有何異常之處。而核閱上訴人
    提出前揭起訴書、判決書僅係丙○○偽造文書、偽造有價證
    券之起訴書、判決書，惟均與本件無涉，上訴人遽以主張本
    件抵押權不存在，要屬無據，不應准許。
  3.上訴人向甲○○借款之金額？
  (1)甲○○主張上訴人向其借款2,500,000元，業據提出借款證
    乙件為證（見原審卷第31頁），且上訴人亦自認該借款證之
    真正（見原審卷第94頁），堪信為真。嗣上訴人於原審95年
    9 月12日言詞辯論及本院翻異前詞，改稱其未簽立借款證云
    云（見原審卷第109頁），無足可取。核該借款證記載：「
    茲借到樹林地政事務所83年11月28日登收件83樹登字第2981
    7號不動產…，實收金額為新台幣貳佰伍拾元整」（見原審
    卷第31頁），則上訴人實已向甲○○借到2,500,000元，上
    訴人抗辯其未借得2,500,000元云云，無足可取。
  (2)又上訴人主張甲○○於借款當日預扣利息75,000元，實際僅
    收受借款2,425,000元云云。惟為甲○○所否認，而上訴人
    就此既未能舉證以明其實，參酌上訴人不爭執之借款證記載
    上訴人向甲○○借款，約定利息為「無」，徵諸甲○○聲請
    系爭執行事件聲請狀所載之債權額亦僅本金2,500,000元及
    違約金，嗣依原法院通知其陳報系爭抵押權所擔保之債權額
    亦為本金2,500,000元，其利息為「無」，且原法院於系爭
    分配表分配予甲○○之債權，亦未列載利息，有借款證、甲
    ○○陳報狀債權計算書、系爭分配表可稽（見原審卷第4頁
    、第51頁、第53頁至第56頁、本院調閱系爭執行卷），是上
    訴人主張其向甲○○借款時預扣75,000元利息，實借得2,
    425,000元云云，無足可取。
  (3)原審以上訴人於原審95年7月21日言詞辯論期日以言詞主張
    甲○○於交付借款時，有預扣第1期之利息75,000元，上訴
    人實拿2,425,000元，經原審向甲○○送達該言詞辯論筆錄
    繕本，被上訴人甲○○並未於言詞辯論期日到場或提出書狀
    以為爭執或答辯，依民事訴訟法第280條第3項之規定，應視
    同不爭執部分。核原審僅係將該日上訴人提出之陳報狀送達
    胡致中律師，而胡致中律師既非甲○○之訴訟代理人，此綜
    觀原審全卷自明，則原審將該日上訴人庭提陳報狀送達胡致
    中律師，自不生送達甲○○效力，則原審以甲○○就此部分
    雖未於言詞辯論期日到場或提出書狀以為爭執或答辯（按甲
    ○○已於95年3月17日提出答辯狀載明：「經被告丙○○之
    手，向被告甲○○借款3,000,000元，因甲○○手上僅有現
    金2,500,000元，遂由丙○○出資500,000元…（見原審卷第
    27頁至第28頁」），已生不爭執之效力云云，尚有誤會，附
    此敘明。
  4.上訴人是否已清償1,050,000元？
  (1)按請求履行債務之訴，原告就其所主張債權發生原因之事實
    ，固有舉證之責任，若被告自認此項事實而主張該債權已因
　　清償而消滅，則清償之事實，應由被告負舉證之責任，此觀
  　民事訴訟法第277條之規定自明（最高法院28年上字第1920
    號判例意旨參照）。
  (2)本件上訴人主張其已就系爭借款每期清償75,000元共14期，
    另並曾交付100,000元現款與丙○○以為清償云云，惟為甲
    ○○所否認，揆諸前開說明，自應由上訴人負舉證之責。惟
    上訴人就此並未能舉證以明其實，不足採信。上訴人雖陳明
    其向甲○○借款，有約定月息二分半，即每月75,000元，上
    訴人所清償之14期75,000元，即為利息乙節。惟本件借款已
    無利息約定，已如前述，上訴人主張其已清償利息，即無所
    據，則其主張以支付之利息抵充本金云云，要無足取。
  (3)上訴人另主張其曾交付100,000元現款與丙○○部分，惟為
    甲○○所否認，上訴人就此亦未能舉證，而不足採信。
  5.系爭借款之違約金為何？
  (1)按約定之違約金過高者，法院得減至相當之數額，為民法第
    252條所明定，此規定乃賦與法院得依兩造所提出之事證資
    料，斟酌社會經濟狀況並平衡兩造利益而為妥適裁量、判斷
    之權限，非因此排除債務人就違約金過高之利己事實，依辯
    論主義所應負之主張及舉證責任。是以違約金之約定，既為
    當事人契約自由、私法自治原則之體現，雙方於訂約時，應
    已盱衡自己履約之意願、經濟能力、對方違約時自己所受損
    害之程度等主、客觀因素，本諸自由意識及平等地位而為自
    主決定，除非債務人主張並舉證約定之違約金額過高而顯失
    公平，法院得基於法律之規定，審酌該約定金額是否確有過
    高情事及應予如何核減至相當數額，以實現社會正義外，當
    事人均應同受該違約金約定之拘束，法院亦應予以尊重，始
    符契約約定之本旨。
  (2)依借款證記載：「違約金：屆期未清償應加罰違約金每逾壹
    日，每壹萬元以新台幣貳拾元計付直至清償日止」，則甲○
    ○於系爭執行事件陳報系爭債權違約金依前揭借款證之約定
    計算，自系爭借款清償期84年2月13日起，至94年2月18日即
    甲○○聲明承受系爭不動產之日止計3,630日之違約金，有
    執行筆錄、甲○○陳報狀附本院調閱執行卷可證，核無違誤
    。
　(3)本件上訴人主張該約定之違約金過高云云。查，本件違約金
　  未另有約定其性質，依修正前民法第250第2項前段規定，視
    為因不履行而生損害之賠償總額。而本件依借款證之記載，
    雖未有利息約定，惟計算其違約金之年利率高達百分之七三
    （20/10,000X365=0.73)，依一般民間借貸約定之違約金，
　　顯屬過高。本院審酌民法第205條約定利率，超過週年百分
  　之二十者，債權人對於超過部分之利息，無請求權之規定，
    認本件違約金應核減為年利率百分之二十，始為適當。則依
    此標準計算，甲○○請求上訴人給付違約金為4,972,603元
    （2,500,000 X20%X3630/365=4,972,602.7，元以下四捨五
    入）。
  6.違約金是否為最高限額抵押權所擔保之債權？
　(1)按所謂最高限額抵押權者，乃為預定抵押物應擔保債權之最
  　高限額所設定之抵押權。如所預定擔保之債權非僅限於本金
    而登記為本金最高限額新台幣若干元，其約定利息、遲延利
    息及約定擔保範圍內之違約金，固為抵押權效力之所及，但
    仍受最高限額之限制，故其約定利息、遲延利息及違約金連
    同本金合併計算，如超過該限額者，其超過部分即無優先受
    償之權（最高法院85年台上字第2065號判例意旨參照）。
  (2)本件上訴人主張前揭違約金非屬系爭抵押權所擔保之債權云
    云。惟系爭抵押權係設定最高限額4,500,000元之抵押權，
    其於抵押權設定契約書記載違約金：「依照各個債務契約所
    約定之違約金計收標準計算」，有抵押權設定契約書在卷可
    稽（見原審卷第47頁至第50頁），是其違約金之約定，已具
    公示效力，揆諸前開說明，本件系爭借款之違約金，為系爭
    抵押權所擔保之債權範圍，僅其與本金合併計算超過4,500,
    000元範圍內，無優先受償之權而已。上訴人抗辯該違約金
    非為抵押權所擔保之債云云，無足可取。
  7.綜上，上訴人向甲○○借款2,500,000元，屆期未清償，共
    負欠甲○○2,500,000元本金，及4,972,603元違約金，則甲
    ○○聲請拍賣上訴人系爭不動產，並由甲○○以5,600,000
    元承受後，原法院執行處依甲○○所陳報系爭抵押權所擔保
    之債權即本金債權2,500,000元及違約金債權1,815,000元，
    合計20,650,000元，其中違約金債權固有過高情事，惟本件
    抵押權係設定最高限額4,500,000元，因此原法院執行處於
    甲○○就前揭債權記載所分配之金額為4,500,000元，並無
    違前揭判例意旨所示。上訴人訴請確認甲○○對上訴人就附
    表二所示之抵押權及其所從屬之債權超過1,275,000元部分
    不存在，並據以請求就系爭分配表記載甲○○分配債權額應
    減為1,275,000元云云，要無所據，不應准許。
  (二)丙○○部分：
　1.按民法第144條第1項規定時效完成後，債務人得拒絕給付，
    是消滅時效完成之效力，不過發生拒絕給付之抗辯權，並非
    使請求權當然消滅，債務人若不行使其抗辨權，法院自不得
    以消滅時效業已完成，即認請求權已歸消滅 (最高法院著有
    29年上字第1195號判例意旨參照)。
  2.查，如附表一所示本票係上訴人簽發交付丙○○，此為上訴
    人所自陳，核該本票發票日到期日各為84年2月13日、83年
    12月13日，有該本票附本院調閱法院系爭執行事件丙○○參
    與分配卷可考，則距丙○○於90年8月31日聲請裁定本票准
    予強制執行，顯已逾3年之時效，丙○○就系爭本票票款請
    求權，自已罹於時效而消滅。惟該本票債權縱有罹於時效情
    事，依上開判例意旨，亦僅生上訴人得為抗辯拒絕給付，丙
    ○○之票據債權並非當然消滅。上訴人以該本票請求權已罹
    於時效為由，請求確認其與丙○○就該本票債權不存在，無
    從准許。
  3.又丙○○以系爭本票聲請原法院90年度票字第4469號於90年
    8月31日裁定准予強制執行，嗣於94年11月16日持該准予強
    制執行裁定參與分配，而原法院執行處乃將丙○○對上訴人
    之本票債權500,000元暨利息250,616元共計750,616元列載
    於系爭分配表第5次序，並全額受分配，有前揭參與分配卷
    、系爭執行卷可按。惟丙○○之系爭本票債權請求權已罹於
    時效而消滅，已如前述，茲上訴人以時效抗辯並拒絕給付，
    核屬有據，則原法院執行處自不得將丙○○對上訴人之本票
    債權列入分配，上訴人於94年12月23日提出陳述狀據以聲明
    異議，經原法院執行處將該陳述狀送達丙○○已為反對之陳
    述，上訴人據以提起本訴，請求系爭分配表所列第5次序丙
    ○○債權額減為0元即將該債權額應予剔除，發還上訴人，
    自屬正當，應予准許。
  4.丙○○雖以上訴人於原審95年9月12日言詞辯論時，自認於8
    3年12月13日及同年月29日向被上訴人丙○○借款200,000元
    及300,000元，共計500,000元，約定利率月息二分半，則每
    月利息為12,500元，如自90年6月28日聲請本票裁定起至94
    年12月15日參加分配，減去被上訴人已付100,000元抵充利
    息，尚有應清償之利息為562,500元（662,500元-100,000元
    =562,500元）云云。惟查，按有執行名義之債權人聲明參與
    分配時，應提出該執行名義之證明文件，強制執行法第34條
    第1項定有明文。而修正前強制執行法第34條第2項固規定無
    執行名義之債權人聲明參與分配時，應提出其之證明，並釋
    明債務人無其他財產。惟該條項已於85年10月9日修正刪除
    ，即無執行名義債權債權人，應俟取得執行名義後，另對債
    務人其他財產為執行。本件丙○○係以本票准予強制執行裁
    定為執行名義參與分配，而該本票票款請求權已罹於時效而
    消滅，上訴人已為時效抗辯並拒絕給付，故該本票之債權額
    不得列入分配，已如前述，而丙○○倘對上訴人另有借款債
    權，自應提出該債權之執行名義參與分配，丙○○於本件執
    行程序既未能提出借款債權之執行名義，斷難徒憑丙○○主
    張其對上訴人有借款債權而列入本件分配表參與分配。丙○
    ○前揭抗辯，不足採信。
五、又上訴人追加備位之訴，另依不當得利法律關係，請求甲○
    ○於系爭執行程序分配，將分配款領取請求權其中3,225,00
    0元，讓與上訴人，其已領取者，應給付上訴人3,225,000元
    本息。惟甲○○以其對上訴人之借款債權，依系爭分配表受
    分配4,500,000元，係依法行使其債權，已如前述，並無不
    當得利之情事，故上訴人據以請求甲○○返還不當得利云云
    ，要無所據，不應准許。
六、綜上所述，上訴人請求確認丙○○對上訴人如附表一之本票
    債權請求權不存在。確認甲○○對上訴人如附表二之抵押權
    及所從屬之債權於超過1,275,000元部份不存在。系爭執行
    程序甲○○所分配4,500,000元之債權額，應減為1,275,000
    元，均無理由，不應准許。至上訴人請求系爭分配表中列載
    第5次序丙○○所分配500,000元之本息部分，應予剔除，改
    發還予上訴人，為有理由，應予准許。原審就上開應准許部
    分，為上訴人敗訴之判決，尚有未洽，上訴意旨求予廢棄改
    判，為有理由，爰由本院予以廢棄改判如主文第二項所示。
    至於上訴人之請求不應准許部分，原判決為上訴人敗訴之判
    決，理由雖與本院認定不同，惟結論並無二致，上訴意旨求
    予廢棄改判，仍應為無理由，應駁回其上訴。至上訴人追加
    預備之訴部分，亦無理由，應予駁回，其假執行之聲請，亦
    失所依附，應併予駁回。
七、本件事證已明，兩造其餘攻擊防禦方法及未經援用之證據，
    經本院審酌後，核與本件之結論，不生影響，爰不一一贅述
    ，附此敘明。
八、據上論結，本件上訴為一部有理由，一部無理由，依民事訴
    訟法第450條、第449條第1項、第2項、第79條但書，判決如
    主文。
中　　華　　民　　國　　96　　年　　8 　　月　　7 　　日
  　　　            民事第十一庭
                        審判長法  官   鄭雅萍
                              法　官   薛中興
                              法　官   蘇芹英
正本係照原本作成。
如不服本判決，應於收受送達後20日內向本院提出上訴書狀，其
未表明上訴理由者，應於提出上訴後20日內向本院補提理由書狀
（均須按他造當事人之人數附繕本）上訴時應提出委任律師或具
有律師資格之人之委任狀；委任有律師資格者，另應附具律師資
格證書及釋明委任人與受任人有民事訴訟法第466條之1第1項但
書或第2項（詳附註）所定關係之釋明文書影本。
中　　華　　民　　國　　96　　年　　8 　　月　　7 　　日
　　　　　　　　　　　　　　　書記官   林初枝
附註：
民事訴訟法第466條之1（第1項、第2項）：
對於第二審判決上訴，上訴人應委任律師為訴訟代理人。但上訴
人或其他法定代理人具有律師資格者，不在此限。
上訴人之配偶、三親等內之血親、二親等內之姻親，或上訴人為
法人、中央或地方機關時，其所屬專任人員具有律師資格並經法
院認為適當者，亦得為第三審訴訟代理人。
